【裁判字號】    97,易,742
【裁判日期】    970718
【裁判案由】    詐欺
【裁判全文】
臺灣臺北地方法院刑事判決               97年度易字第742號
公  訴  人  臺灣臺北地方法院檢察署檢察官
被      告  乙○○
上列被告因詐欺案件，經檢察官聲請以簡易判決處刑（九十六年
度偵字第二一七一八號），本院認為不宜以簡易判決處刑（九十
六年度簡字第三五九九號），改依通常程序審理，判決如下：
    主  文
乙○○無罪。
    理  由
一、公訴意旨略以：被告乙○○於民國九十三年十一月二十四日
    ，在臺北市萬華區龍山寺附近，以新臺幣（下同）四千五百
    元之代價，收受丙○○（另經本院以九十六年度簡上字第一
    二七號判決判處有期徒刑三月確定）所交付臺灣中小企業銀
    行萬華分行第00000000000號帳戶（下稱臺灣中
    小企銀丙○○帳戶）之存摺、提款卡、印鑑及密碼，嗣上開
    帳戶輾轉流至真實姓名、年籍不詳之人手中，該名不詳之人
    即基於意圖為自己不法所有之犯意，於九十三年十一月二十
    六日撥打被害人丁○○之電話，向丁○○佯稱有款項要匯入
    其帳戶云云，致丁○○陷於錯誤，旋於同日前往宜蘭縣羅東
    鎮○○○路郵局自動櫃員機前，依照該人之指示操作，而接
    續匯出九萬九千九百八十九元、六千六百三十八元（總計十
    萬六千六百二十七元）至丙○○之前開帳戶內，嗣因丁○○
    發現其帳戶內存款短少，始知受騙，因認被告涉犯刑法第三
    十條第一項、第三百三十九條第一項之幫助詐欺取財罪嫌等
    語。
二、按犯罪事實應依證據認定之，無證據不得認定其犯罪事實，
    又不能證明被告犯罪者，應諭知無罪之判決，刑事訴訟法第
    一百五十四條第二項、第三百零一條第一項定有明文。又「
    認定犯罪事實所憑之證據，雖不以直接證據為限，間接證據
    亦包括在內，然而無論直接或間接證據，其為訴訟上之證明
    ，須於通常一般之人均不致有所懷疑，而得確信其為真實之
    程度者，始得據為有罪之認定，倘其證明尚未達到此一程度
    ，而有合理之懷疑存在、無從為有罪之確信時，自應為無罪
    之判決」，有最高法院七十六年臺上字第四九八六號判例可
    資參照。
三、公訴人認被告涉有上揭幫助詐欺取財犯行，無非係以證人丁○○、丙○○之證詞、臺灣中小企業銀行萬華分行九十三年
    十二月二十八日九三萬華字第○○三五八號函附臺灣中小企
    銀丙○○帳戶存摺往來明細、存款往來申請書暨約定書、印
    鑑卡、開戶雙證件影本及中華郵政自動櫃員機儲戶交易明細
    表等資料為其要論據。訊據被告堅詞否認有何公訴意旨所指
    幫助詐欺取財犯行，辯稱：伊從未以四千五百元之代價向丙○○收受臺灣中小企銀丙○○帳戶之存摺、提款卡、印鑑及
    密碼，丙○○前於九十四年十月十九日因販賣帳戶涉嫌幫助
    詐欺案件經臺灣臺北地方法院檢察署以甲○大偵閏緝字第三
    一五○號通緝，又於九十四年十月間在伊臺北縣永和市○○
    路一○八巷八號四樓竊取伊所有財物，伊向臺北縣政府警察
    局永和分局報案後，臺北縣政府警察局永和分局持臺灣板橋
    地方法院法官所核發搜索票前往丙○○臺北縣中和市○○街
    八七之一號住處搜索，臺北縣政府警察局中和分局因此得於
    丙○○上揭住處逮捕丙○○歸案，丙○○因而懷恨在心，故
    意誣陷伊，伊絕無公訴人所指幫助詐欺取財犯行等語。
  (一)某真實姓名、年籍不詳人士，基於意圖為自己不法所有之犯
    意，於九十三年十一月二十六日撥打丁○○電話，佯稱有一
    筆款項要匯入丁○○帳戶云云，致使丁○○陷於錯誤，依其
    指示，前往宜蘭縣羅東鎮○○○路郵局自動櫃員機前，接續
    匯出九萬九千九百八十九元、六千六百三十八元至丙○○於
    九十三年十一月二十四日在臺灣中小企業銀行萬華分行所開
    設第00000000000號帳戶內，嗣於同日遭人提領
    一空等情，業據被害人丁○○於警詢中指證明確（見九十四
    年度偵字第一一四六九號卷第十四、十五頁），並有臺灣中
    小企業銀行萬華分行九十四年三月三十日九四萬華字第○○○七一號函附丙○○帳戶交易明細（見九十四年度偵字第一
    一四六九號卷第四、五頁）、自動櫃員機儲戶交易明細表（
    見九十四年度偵字第一一四六九號卷第十六頁）、臺灣中小
    企業銀行萬華分行九十三年十二月二十八日九三萬華字第○○三五八號函附丙○○帳戶交易往來明細、存款往來申請書
    暨約定書、印鑑卡、開戶雙證件影本等資料（見九十四年度
    偵字第一一四六九號卷第二十至二四頁）附卷足憑，復為被
    告所不爭執，堪信為真。
  (二)公訴人雖認臺灣中小企銀丙○○帳戶之存摺、提款卡、印鑑
    及密碼，係被告以四千五百元之代價向丙○○所購得，再輾
    轉流至某真實姓名、年籍不詳人士手中；惟查：
    1.證人丙○○雖於本院審理中證稱被告於九十三年十一月間
      表示要幫伊申辦貸款，伊依被告指示於九十三年十一月二
      十四日前往位於龍山寺附近之臺灣中小企業銀行萬華分行
      開設第00000000000號帳戶內，在開戶當天即
      將上揭帳戶之存摺、密碼及印章交付予被告，並沒有交付
      提款卡，被告當場給付一千五百元予伊，剛開始伊係委託
      被告幫忙申辦貸款，後來因為伊吸毒需要金錢，就變成販
      售帳戶給被告，伊一共前往三家銀行開帳戶，除了臺灣中
      小企業銀行萬華分行的帳戶外，伊還將在中國信託商業銀
      行及一家華中橋附近某家銀行開設帳戶之存摺交付予被告
      ，該三家銀行帳戶是在不同時間交付的，臺灣中小企業銀
      行這本售價是一千五百元，被告當場將一千五百元拿給伊
      ，其餘二本存摺售價不確定，中國信託商業銀行那本價格
      比較高，可能是二千元，詳細金額伊不太記得，只記得三
      本存摺售價總計四千五百元等情明確（見本院卷第一三六
      至一三八頁），然丙○○先於九十四年度偵緝字第一八七
      ○號案件檢察官偵查中陳稱被告於九十三月十一月間表示
      要幫伊申辦貸款，一家銀行可貸款二十萬元，伊計畫貸款
      六十萬元，遂前往臺灣中小企業銀行、華南銀行及中國信
      託商業銀行開設帳戶，將上揭三家銀行之存摺、提款卡及
      印章連同身分證正本一併交付予被告，被告表示三天後會
      有人打電話照會，照會完畢後再去拿存摺，裡面就會有錢
      了，伊苦等三天都無消息，只好以電話辦理掛失，並向戶
      政事務所過失身分證等情（見九十四年度偵緝字第一八七
      ○號卷第二六至二八、三七、三八頁），後於本院九十五
      年度易字第一二二六號案件審理中又改稱伊於九十三年十
      一月間以每個帳戶四千五百元之代價，出售臺灣中小企業
      銀行、合作金庫銀行、華南銀行、中國信託商業銀行帳戶
      予被告，伊交付存摺、提款卡、印鑑、身分證影本、提款
      卡密碼予被告等語（見九十五年度易字第一二二六號卷二
      第五六至五八頁），被告就交付帳戶之原因係出售抑或辦
      理貸款、交付三本或四本存摺、有無交付提款卡、每本出
      售價格係一千五百元或四千五元、同時交付或先後交付等
      重要事項，其供述先後不一，且前後矛盾，衡以被告於本
      院明確證稱伊並未將臺灣中小企業銀行丙○○帳戶之提款
      卡交付予被告等情（見本院卷第一三七頁），然由臺灣中
      小企業銀行萬華分行九十三年十二月二十八日九三萬華字
      第○○三五八號函附丙○○帳戶交易往來明細顯示，被害
      人丁○○於九十三年十一月二十六日所匯入共計十萬六千
      六百二十七元，係於同日遭人以跨行提款方式（逐筆提領
      ，每筆最高二萬元，均扣手續費六元），陸續提領一空，
      堪認丁○○所匯入款項係遭他人使用自動櫃員機以提款卡
      領取，是證人丙○○證稱伊從未交付提款卡等情，亦顯與
      事實不符；綜上，證人丙○○之證詞既有上述重大明顯瑕
      疵，得否單憑丙○○之證詞即據以認定臺灣中小企銀丙○○帳戶之存摺、提款卡、印鑑及密碼係由丙○○出售予被
      告，再輾轉流至真實姓名、年籍不詳之人手中，饒有探求
      之餘地。
    2.丙○○前於九十四年間因被害人丁○○受詐騙匯款至其所
      開臺灣中小企銀丙○○帳戶，涉嫌幫助詐欺罪嫌，經臺灣
      臺北地方法院檢察署以甲○大偵閏緝字第三一五○號通緝
      ，另被告於九十四年十月間因懷疑丙○○在伊臺北縣永和
      市○○路一○八巷八號四樓竊取財物，向臺北縣政府警察
      局永和分局報案後，臺北縣政府警察局永和分局警員於九
      十四年十月十九日二十二時持臺灣板橋地方法院法官所核
      發搜索票前往丙○○臺北縣中和市○○街八七之一號住處
      搜索，臺北縣政府警察局中和分局因此得於同日二十一時
      三十分許在丙○○上揭住處逮捕丙○○歸案，丙○○所犯
      上揭幫助詐欺案件，後經本院以九十六年簡字第三二六號
      判決有期徒刑三月，以九十六年簡上字第一二七號駁回上
      訴確定，丙○○所涉嫌竊盜案件，則經臺灣板橋地方法院
      檢察署檢察官以九十四年度偵字第一八一七六號為不起訴
      處分確定，有臺灣臺北地方法院檢察署甲○大偵閏緝字第
      三一五○號通緝書（見九十四年度偵字第第一一四六九號
      卷第五十頁）、臺灣板橋地方法院九十四年度聲搜字第三
      ○五六號搜索票（見九十四年度偵字第一八一七六號卷第
      三十頁）、臺北縣政府警察局永和分局九十四年十月十九
      日搜索扣押筆錄（見九十四年度偵字第一八一七六號卷第
      三一至三四頁）、臺北縣警察局中和分局九十四年十月十
      九日解送人犯報告書（見九十四年度偵緝字第一八七○號
      卷第二、三頁）、臺灣板橋地方法院檢察署檢察官九十四
      年偵字第一八一七六號不起訴處分書（見本院卷第八四、
      八五頁）及丙○○臺灣高等法院全國全案簡列表（見本院
      卷第八七至九九頁）等卷附卷足憑，足認被告確實曾因懷
      疑丙○○竊盜而向警方報案，輾轉導致丙○○遭員警緝獲
      歸案，並因幫助詐欺罪嫌經法院判刑確定，丙○○與被告
      間確實有重大恩怨，則被告辯稱丙○○為達報復之目的刻
      意為上開不利於伊之陳述，顯非無據；參以證人丙○○之
      證詞，確實有諸多矛盾不實之處，已如前述，實難僅憑丙○○證詞即認定被告有以四千五百元之代價向丙○○購入
      臺灣中小企銀丙○○帳戶之存摺、提款卡、印鑑及密碼，
      再轉轉交付予不詳人士用以詐騙丁○○匯款。
四、綜上，公訴人所提證據，不足為被告有向丙○○購入臺灣中
    小企銀丙○○帳戶之存摺、提款卡、印鑑及密碼之積極證明
    ，所指出證明之方法，亦無從說服本院形成被告有罪之心證
    ，此外查無其他積極事證足認被告有何幫助詐欺取財之犯行
    ，不能證明被告犯罪，參以首開規定，自應諭知無罪之判決
    。
據上論斷，應依刑事訴訟法第三百零一條第一項，判決如主文。
本案經檢察官蔡立文到庭執行職務
中    華    民    國    97    年    7     月    18    日
            刑事第十四庭  審判長法  官  宋松璟
                                法  官  孫萍萍
                                法  官  李家慧
以上正本證明與原本無異。
如不服本判決，應於判決送達後10日內，向本院提出上訴狀。
                                書記官  鄭淑丰
中    華    民    國    97    年    7     月    18    日


司法院資訊處製作；財團法人民間司法改革基金會備份。
